臺灣高雄地方法院刑事裁定
111年度毒聲字第877號
聲  請  人  臺灣高雄地方檢察署檢察官
被      告  潘彥瑎



上列被告因違反毒品危害防制條例案件，經檢察官聲請送觀察、
勒戒（111年度撤緩毒偵字第124號），本院裁定如下：
    主  文
潘彥瑎施用第二級毒品，令入勒戒處所觀察、勒戒，其期間不得
逾貳月。
    理  由
一、聲請意旨如附件聲請書所載。
二、本件法律適用說明
㈠、按犯毒品危害防制條例第10條之罪者，檢察官應聲請法院裁
    定，令被告入勒戒處所觀察、勒戒，其期間不得逾二月；依
    前項規定為觀察、勒戒或強制戒治執行完畢釋放後，3年後
    再犯第10條之罪者，適用本條前2項之規定，毒品危害防制
    條例第20條第1項、第3項分別定有明文。而上開所謂「3年
    後再犯」，只要本次再犯（不論修正施行前、後）距最近1
    次觀察、勒戒或強制戒治執行完畢釋放，已逾3年者，即該
    當之，不因其間有無犯第10條之罪經起訴、判刑或執行而受
    影響（最高法院刑事大法庭109年度台上大字第3826號裁定
    意旨參照）。
㈡、又毒品危害防制條例第24條之緩起訴所附戒癮治療之執行，
    係以社區醫療（機構外醫療體系）處遇替代監禁式治療，使
    施用毒品者得繼續正常家庭及社會生活，尚非集中於勒戒處
    所，受監所矯正、管理，仍難脫其「收容」或「處罰」外觀
    者，所可比擬，於機構外之戒癮治療難達其成效時，再施以
    機構內之強制處遇，亦屬循序漸進之合理矯正方式。而依毒
    品危害防制條例第24條第2項之規定，若撤銷緩起訴處分後
    ，係由檢察官依法「繼續偵查或起訴」（與修正前所定之「
    依法追訴」不同），亦即仍有現行條文第20條觀察、勒戒（
    強制戒治）制度之適用，俾利以機構內之處遇方式協助其戒
    除毒癮，同時仍再得為不同條件或期限之多元附條件緩起訴
    處分，法既無明文「戒癮治療執行完畢3年內再犯，檢察官
    即應起訴」之規定，則戒癮治療之緩起訴處分與「觀察、勒
    戒或強制戒治」之處遇已無法等同視之。是被告因施用毒品
    罪，經檢察官為附命戒癮治療之緩起訴處分確定，且已完成
    所命履行之戒癮治療，期滿未經撤銷，於毒品危害防制條例
    修正後，不得視為事實上已接受等同「觀察、勒戒或強制戒
    治」之處遇執行完畢，若戒癮治療並未完成，緩起訴經撤銷
    ，更無從論以已有觀察、勒戒執行完畢之效果，均仍需先依
    修正後毒品條例第20條第1項、第2項規定進行「觀察、勒戒
    或強制戒治」程序，不得逕行起訴（最高法院109年度台上
    大字第3536號裁定意旨揭示之多數說見解、最高法院110年
    度台非字第98號判決意旨、110年度台上字第2096號案件經
    由徵詢程序達成統一見解意旨參照）。
三、經查：　　　　　　
㈠、被告潘彥瑎於民國110年8月23日17時許，在高雄市○鎮區○○路
    00巷0弄0號住處內，以將第二級毒品甲基安非他命置入玻璃
    球燒烤後吸食煙霧之方式，施用甲基安非他命1次乙節，業
    據被告於偵查中坦承不諱，且其於110年8月26日16時47分許
    為臺灣高雄地方檢察署（下稱高雄地檢署）觀護人室採尿人
    員採集尿液送驗，經台灣檢驗科技股份有限公司先以EIA 酵
    素免疫分析法為初步檢驗，再以GC/MS 氣相層析/ 質譜儀法
    確認檢驗結果，確呈甲基安非他命陽性反應，安非他命檢出
    濃度為276ng/ml 、甲基安非他命檢出濃度為691ng/ml等情
    ，有該公司110年9月8日濫用藥物檢驗報告（檢體編號：000
    000000號）及高雄地檢署施用毒品犯尿液檢體監管紀錄表（
    尿液檢體編號：000000000號）各1份在卷可憑，足認被告上
    開任意性自白與事實相符。本件事證明確，被告於前揭時間
    地點施用第二級毒品甲基安非他命之事實，堪可認定。
㈡、又被告前因施用毒品案件，經法院裁定送觀察、勒戒後，認
    無繼續施用毒品傾向，於103年1月9日執行完畢釋放出所，
    並經高雄地檢署檢察官以102年度毒偵緝字第328號為不起訴
    處分確定，迄今並無再為觀察、勒戒或強制戒治處遇之紀錄
    ；復於110年8月間再犯本件施用毒品案件，經高雄地檢署檢
    察官以110年度毒偵字第2849號為附命完成戒癮治療之緩起
    訴處分確定，緩起訴期間為111年1月6日起至112年1月5日止
    ，嗣因被告於緩起訴期間內即111年5月22日，故意再犯有期
    徒刑以上之廢棄物清理法第46條第1項第4款罪，經臺灣屏東
    地方檢察署檢察官以111年度偵字第3387號起訴，由同署檢
    察官於111年7月5日以111年度撤緩字第275號撤銷上開緩起
    訴處分等情，有撤銷緩起訴處分書、臺灣高等法院被告前案
    紀錄表在卷可稽。被告所受之附命緩起訴處分業經撤銷，揆
    諸前揭說明，戒癮治療無論是否執行完畢，均無從認被告事
    實上已接受等同「觀察、勒戒或強制戒治」執行完畢之處遇
    ，故本件被告施用第二級毒品等犯行，距離其最近1次觀察
    、勒戒執行完畢釋放的時間，已逾3年，依前揭說明，縱被
    告其間有因犯同條例第10條之罪經起訴、判刑或執行，仍應
    依修正後毒品危害防制條例第20條第3項規定，再予適用觀
    察、勒戒或強制戒治之機會。
四、現行毒品危害防制條例對於「初犯」及「3年後再犯」施用
    毒品案件之處理，採行「觀察、勒戒」與「附條件緩起訴處
    分」（同條例第24條）併行之雙軌模式。檢察官是否對被告
    為附條件之緩起訴處分，屬法律賦予檢察官之職權，並非施
    用毒品者所享有之當然權利，檢察官得本於上開規定及立法
    目的，依職權妥為斟酌、裁量而予決定。除檢察官之判斷有
    違背法令、事實認定有誤，或其裁量有重大明顯瑕疵外，自
    應尊重檢察官職權之行使，不得任意指為違法。經查，被告
    另因廢棄物清理法案件，經臺灣屏東地方檢察署檢察官以11
    1年度偵字第3387號案提起公訴，現經臺灣屏東地方法院以1
    11年度訴字第391號審理中，有臺灣高等法院被告前案紀錄
    表附卷可查，本件聲請意旨考量被告尚有其他案件審理中，
    認不宜為緩起訴戒癮治療，因而聲請觀察、勒戒，以監禁式
    之治療方式，求短時間內隔絕被告之毒品來源，務使其專心
    戒除毒癮，核屬其裁量權之適法行使，一併敘明。
五、綜上所述，本件聲請為有理由，應予准許，依毒品危害防制
    條例第20條第3項、第1項，裁定如主文。
中　　華　　民　　國　　111 　年　　12　　月　　8 　　日
                  刑事第六庭    法　官  陳紀璋
以上正本證明與原本無異。
如不服本裁定，應於收受送達後5 日內向本院提出抗告狀。
中　　華　　民　　國　　111 　年　　12　　月　　8 　　日
　　　　　　　　　　　　　　　　書記官　李宗諺